臺灣桃園地方法院民事裁定　　　　　110年度消債更字第264號
聲　請　人
即　債務人　謝盛財　
代　理　人　林彥苹律師（法律扶助律師）
上列聲請人因消費者債務清理條例事件，聲請更生，本院裁定如
下：
    主  文
更生之聲請駁回。
聲請程序費用新臺幣1,000元由聲請人負擔。
    理  由
一、按債務人不能清償債務或有不能清償之虞者，得依本條例所
    定更生或清算程序，清理其債務；債務人無擔保或無優先權
    之本金及利息債務總額未逾新臺幣（下同）1,200 萬元者，
    於法院裁定開始清算程序或宣告破產前，得向法院聲請更生
    ；債務人對於金融機構負債務者，在聲請更生或清算前，應
    向最大債權金融機構請求協商債務清償方案，或向其住、居
    所地之法院或鄉、鎮、市、區調解委員會聲請債務清理之調
    解，消費者債務清理條例（下稱消債條例）第3 條、第42條
    第1 項、第151 條第1 項定有明文。所謂「不能清償」，指
    債務人因欠缺清償能力，對已屆期之債務，全盤繼續處於不
    能清償之客觀經濟狀態者而言。又所謂「不能清償之虞」，
    係指依債務人之清償能力，就現在或即將到期之債務，有不
    能清償之蓋然性或可能性而言。易言之，債務人之狀態如置
    之不理，客觀上得預見將成為不能清償之情形而言，此將來
    發生不能清償之事實，不必達到高度之確信。至於債務人之
    清償能力，則包括財產、信用及勞力（技術），並不以財產
    為限，必須三者總合加以判斷仍不足以清償債務，始謂欠缺
    清償能力而成為不能清償。又按聲請更生或清算不合程式或
    不備其他要件者，法院應以裁定駁回之。但其情形可以補正
    者，法院應定期間先命補正，消債條例第8 條亦有明文。
二、聲請意旨略以：聲請人現任職於名佳利金屬工業股份有限公
    司，每月薪資約3 萬1,243 元，名下除有1 輛機車外，無其
    他財產，無擔保或無優先權之債務總額則未逾1,200 萬元，
    復未經法院裁定開始清算程序或宣告破產。聲請人曾於民國
    106 年7 月間與最大債權金融機構即遠東國際商業銀行股份
    有限公司（下稱遠東銀行）成立協商，約定每月還款1 萬7,
    168 元，惟聲請人於協商成立後罹患惡性腫瘤，故留職停薪
    治療而暫緩清償，詎待其治療完成復職後已遭銀行陳報毀諾
    ，爰聲請更生等語。
三、經查：
    ㈠關於前置協商之要件：
    1.按協商或調解成立者，債務人不得聲請更生或清算。但因
      不可歸責於己之事由，致履行有困難者，不在此限，消債
      條例第151 條第7 項定有明文。
    2.聲請人前於106 年7 月間依消債條例申請債務前置協商，
      而與最大債權銀行遠東銀行協商成立，約定每月還款1 萬
      7,168 元，且每期均依約還款，惟聲請人於109 年6 月間
      罹患頰黏膜惡性腫瘤第四期，即向任職公司申請留職停薪
      治療，並向遠東銀行申請暫緩清償，詎暫緩期間僅得延長
      至110 年2 月，聲請人於110 年6 月治療完畢復職後，已
      遭銀行陳報毀諾，有聲請人提出之調解筆錄、前置調解金
      融機構無擔保債務還款分配表、林口長庚醫院診斷證明書
      為憑（見本院卷第25至31頁），核與聲請人所述大致相符
      ，足見聲請人乃因不歸責於己之事由始毀諾，故本件聲請
      仍合乎上開法律之規定。
    ㈡關於聲請人之債務總額：聲請人雖陳報其無擔保或無優先
      權債務總額為194 萬6,056 元（見本院卷第19頁），然依
      債權人之陳報（見本院卷第101 至145頁），實為143 萬
      4,821 元（計算式：46萬4,746 元＋53萬7,001 元＋21萬
      6,765 元＋16萬6,961 元＋2 萬8,759 元＋2 萬0,589 元
      ＝143 萬4,821 元），本院認應以該金額為其債務總額。
    ㈢關於聲請人之財產及收入：聲請人名下除有1 輛機車外，
      無其他財產，惟前開機車已遭債權人取走，有聲請人提出
      之全國財產稅總歸戶財產查詢清單、110 年9 月29日陳報
      狀、康健人壽保險單面頁查詢結果、110 年10月5 日陳報
      狀在卷可佐（見本院卷第39、67、83、93頁）；就收入部
      分，聲請人稱現任職於名佳利金屬工業股份有限公司，每
      月收入約3 萬1,243 元，並有聲請人提出勞工保險被保險
      人投保資料表、108 年度綜合所得稅各類所得資料清單、
      薪轉戶存簿影本等件為證（見本院卷第33至37、69至75頁
      ）。惟依聲請人之勞工保險被保險人投保資料表所載，聲
      請人之投保薪資為4 萬5,800 元（見本院卷第35頁），10
      8 年度之平均每月收入則為5 萬3,097 元，亦有聲請人之
      108 年度綜合所得稅各類所得資料清單在卷足參（見本院
      卷第37頁）。又參以聲請人存簿影本之薪資匯款紀錄（見
      本院卷第71至75頁），聲請人110 年4 月至110 年9 月之
      平均薪資為4 萬0,843 元。本院綜合上開各情，認應以4
      萬6,970 元列計其每月收入為適當（計算式：5 萬3,097
      元＋4 萬0,843 元2 ＝4 萬6,970 元）。
    ㈣關於聲請人之必要支出：聲請人陳報其每月必要生活費用
      為2 萬8,633 元（包括：膳食費8,000 元、水電費1,500
      元、交通費2,000 元、生活雜支1,000 元、電話費1,100
      元、勞健保費1,764 元、稅金1,000 元、福利金269 元、
      父親扶養費1 萬2,000 元），而聲請人之父親名下僅有1
      棟自住房屋，除領有三節代金每年6,500 元及國民年金每
      月3,772 元外，無其他收入，另扶養義務人共2 人等情，
      業提出聲請人父親之全國財產稅總歸戶財產查詢清單、10
      8 及109 年度綜合所得稅各類所得資料清單、存簿影本、
      戶籍謄本附卷可參（見本院卷第41、77至81、85至91頁）
      ，堪認聲請人之父親應有受扶養之必要。本院審酌一般情
      形，老年人日常生活較為單純，其支出應較普通成年人為
      低，再以此參諸行政院衛生福利部所公布110 年度桃園市
      每人每月最低生活費1 萬5,281 元，本院認以此金額為聲
      請人父親每月所需之生活費用為適當，故認聲請人每月應
      支出父親之扶養費為5,484 元〔計算式：（1 萬5,281 元
      －3,772 元－6,500 元12個月）2 人＝5,484 元，元
      以下四捨五入〕，逾此部分即屬不能准許。本院再審酌桃
      園市110 年度平均每人每月最低生活費、聲請人之經濟及
      上開家庭生活狀況等情，認聲請人每月必要生活費用應以
      2 萬2,117 元列計為當（計算式：8,000 元＋1,500 元＋
      2,000 元＋1,000 元＋1,100 元＋1,764 元＋1,000 元＋
      269 元＋5,484 元＝2 萬2,117 元）。
四、綜前所述，聲請人名下已無財產，現每月所得收入約為4 萬
    6,970 元，扣除其必要支出2 萬2,117 元後，剩餘2 萬4,85
    3 元（計算式：4 萬6,970 元－2 萬2,117 元＝2 萬4,853
    元）。而本件聲請人之無擔保或無優先權債務總額含本金、
    利息、違約金計至110 年8 月間，為143 萬4,821 元。則聲
    請人以其能力，縱全數清償上開債務，亦僅須約5 年（計算
    式：143 萬4,821 元÷2 萬4,853 元＝57.7個月），即使加
    計利息，所須清償之時間亦不逾上開期間之2 倍。而聲請人
    為61年次，目前49歲，距強制退休年齡65歲尚有16年，足認
    其並非不能清償上揭債務。本件客觀上既難認聲請人有不能
    清償債務或有不能清償之虞之情事存在，核與消債條例第3
    條所定要件即有不符，揆諸首揭法律規定，聲請人本件更生
    之聲請，為無理由，應予駁回。
五、爰裁定如主文。
中    華    民    國  110     年    11    月    25    日
                  民事第二庭    法  官  張震武
以上正本係照原本作成。
如不服本裁定，應於裁定送達後10日內，以書狀向本院提出抗告
，並繳納抗告費新臺幣1,000元。
中    華    民    國   110    年    11    月    25    日
                                書記官  陳𥴡濤